【裁判字號】    88,易,1103
【裁判日期】    891026
【裁判案由】    妨害自由等
【裁判全文】
臺灣桃園地方法院刑事判決                        八十八年度易字第一一三號
    公  訴  人  臺灣桃園地方法院檢察署檢察官
    被      告  丙○○
                甲○○
    右二人共同
    選任辯護人  丁○○
    被      告  乙○○
                己○○
右列被告等因妨害自由等案件，經檢察官提起公訴（八十七年度偵字第一八五七六號
），本院判決如左：
    主  文
丙○○傷害人之身體，累犯，處有期徒刑陸月，如易科罰金，以佰元折算壹日。扣
案之本票紙及和解書壹份，均沒收。
甲○○、己○○共同以脅迫使人行無義務之事，甲○○，處有期徒刑肆月，如易科罰
金，以佰元折算壹日；己○○，處有期徒刑月，如易科罰金，以佰元折算壹日
。扣案之本票紙及和解書壹份，均沒收。
乙○○無罪。
    事  實
一、丙○○曾有侵占、贓物、誣告、賭博、違反麻醉藥品管理條例等犯罪前科，其中
    所涉贓物及誣告案件，經本院於民國八十四年一月十二日，以八十三年度易字第
    四○五○號分別判處有期徒刑三月與拘役三十日，均緩刑三年，於八十四年三月
    十六日確定，其後經本院於八十五年間，再以八十五年度撤緩字第八八號裁定撤
    銷緩刑宣告，於八十五年十二月二日入監服刑，於八十六年三月三十一日縮刑期
    滿執行完畢（構成累犯）；另甲○○亦有傷害致死之犯罪紀錄，最近一次於七十
    五年間，再因違反懲治盜匪條例案件，經台灣高等法院以七十五年度重上二更一
    字第三九號判處有期徒刑十四年，並經最高法院於七十六年二月十二日駁回上訴
    而告確定，於七十六年七月十六日發監執行，而於八十二年十二月十五日假釋出
    獄，現仍在假釋期間內（不構成累犯），均猶不知悔改。
二、丙○○因其父莊金盆、胞弟莊煥光曾透過戊○○仲介，向陳登良（所涉詐欺案件
    ，業經本院以八十四年度易字第五三二三號判處有期徒刑十月，並經台灣高等法
    院以八十五年度上易字第三九二○號駁回上訴確定在案）購買其與陳登松、陳登
    益共有之位於桃園縣中壢市○○○段舊社小段三九之十六號之土地，詎陳登良明
    知該土地早經政府徵收為道路用地，無法辦理移轉登記，並已於七十二年間由陳
    登松領取上開土地連同其他數筆土地之徵收補償費共新台幣（下同）五百一十萬
    零一千元，且上開土地嗣並均闢為道路，竟隱瞞上揭事實，將上揭土地之三分之
    一售予莊金盆父子，使莊金盆父子陷於錯誤而交付八百二十八萬八千四百元予陳
    登良，丙○○得知此事後，心生不滿，乃為請求擔任仲介人之戊○○賠償其父損
    失，先於八十六年四月十五日，前往桃園縣龍潭鄉高原村十五鄰五之八號戊○○
    所經營之慈惠堂寺廟，毆打戊○○，致戊○○受有枕部頭皮、左臀及左足淤腫挫
    傷、背部擦傷之傷害（此部分傷害犯行業已逾告訴期間），再另基於傷害犯意，
    於八十七年七月二十六日，前往戊○○所經營上址慈惠堂，毆打戊○○，使其受
    有右手橈骨骨折併遠端橈尺骨關節脫臼之傷害，以此強暴方式強制戊○○賠償損
    失新台幣五百萬元，惟因戊○○無錢未答允給付賠償金而未遂。嗣於八十七年十
    一月二十七日，丙○○承前揭概括犯意，夥同具有犯意聯絡之甲○○、己○○，
    再度前往戊○○所營上址慈惠堂，由甲○○出言恫稱：「如不付錢即滅亡全家」
    等語，而共同以此脅迫之手段逼令戊○○答允賠償損害金四百萬元，三人並接續
    前揭強制罪之犯意聯絡，於八十七年十二月十日渠等到達戊○○所營上揭慈惠堂
    後，挾其前次脅迫戊○○之餘威，逼令戊○○在面額分別為五十萬元、一百萬元
    之本票二張（另有面額一百萬元本票一張，戊○○尚未簽名），以及預由己○○
    寫妥載明戊○○願開具面額共二百五十萬元本票三張之和解書據一紙上簽名，而
    使戊○○行此無義務之事。俟戊○○正欲在第三張即面額一百萬元本票上簽名時
    ，丙○○、黃玊樞、甲○○即為據報埋伏之警員逮捕，並扣得上揭本票及和解書
    據，並續而循線查獲上情。
三、案經被害人戊○○訴由桃園縣警察局平鎮分局報請台灣桃園地方法院檢察署檢察
    官偵查起訴。
        理  由
一、訊據被告丙○○矢口否認有何強制、傷害犯行，辯稱：伊於八十七年七月二十六
    日僅是去告訴人所經營慈惠堂之燒香而已，並未毆打告訴人，另本票及和解書是
    告訴人自己願意簽立，伊並未強迫告訴人云云，另訊據被告甲○○、己○○亦均
    矢口否認有何強制犯行，被告甲○○辯稱：伊於八十七年十一月二十七日並未出
    言脅迫告訴人云云，被告己○○則辯稱：伊只是與告訴人談判，是告訴人自己同
    意給付賠償金，伊並未強迫告訴人賠償損失云云。經查，右開犯罪事實，業據告
    訴人戊○○指訴綦詳，並提出驗傷診斷證明書一份附卷可考，而被告丙○○於八
    十七年七月二十六日確有毆打告訴人成傷等情，亦據證人庚○○於警訊中證述明
    確（見偵卷第三十三頁），查被告丙○○並不諱言其與證人庚○○素不相識，亦
    無過節、仇恨或債務糾紛（見本院八十九年十月十二日審判筆錄），衡情證人庚○○當無挾怨報復或刻意設詞攀誣被告丙○○之理，其所為證言，自有其可採之
    處。第查，被告丙○○於偵查及本院審理時亦坦承其於八十七年七月二十六日當
    天確有至告訴人所營慈惠堂與告訴人談土地買賣糾紛事宜（見偵卷第四十八頁反
    面、本院八十九年十月十二日審判筆錄），益徵證人庚○○所述，應非杜撰虛構
    。再者，丙○○之父莊金盆、胞弟莊煥光曾透過戊○○仲介，向陳登良購買其與
    陳登松、陳登益共有之位於桃園縣中壢市○○○段舊社小段三九之十六號之土地
    ，詎陳登良明知該土地早經政府徵收為道路用地，無法辦理移轉登記，並已於七
    十二年間由陳登松領取上開土地連同其他數筆土地之徵收補償費共新台幣五百一
    十萬零一千元，且上開土地嗣並均闢為道路，竟隱瞞上揭事實，將上揭土地之三
    分之一售予莊金盆父子，使莊金盆父子陷於錯誤而交付八百二十八萬八千四百元
    予陳登良之事實，乃為告訴人所不否認，並經本院八十四年度字第五三二三號刑
    事判決、台灣高等法院八十五年度上易字第三九二○號刑事判決載明綦詳，有判
    決書二份存卷可按，並有被告丙○○於偵查中所提不動產買賣契約書、預告登記
    同意書、支票、收據等土地買賣相關資料附於偵查卷可稽，顯見被告丙○○之父
    確因告訴人之仲介而購地，並因而與案外人陳登良間發生財產上之糾紛，另參以
    卷附被告丙○○所書立保證書所載其曾於八十六年四月十六日曾因其父購地糾紛
    而毆傷告訴人之內容，被告丙○○因要求告訴人賠償其父之購地損失，再度憤而
    出手毆打告訴人，尚與常情無違。又查，被告甲○○於八十七年十一月二十七日
    夥同被告丙○○、己○○與告訴人談賠償事宜時，被告甲○○確有向告訴人恫稱
    ：「不給錢要他全家死光光。」等語，告訴人當天有答應要給賠償金之事實，業
    據被告己○○於本院審理時供承在卷（見本院八十九年十月二十六日審判筆錄）
    ，可徵告訴人所稱其因被告等人糾眾而來，並出言恫嚇，其因擔心家人安危，乃
    同意給付賠償金等節，並非無稽，堪予採信。其次，本件被告丙○○之父係因案
    外人陳登良施用詐術而受有財產上損害，已如上述，告訴人僅為土地買賣之仲介
    人，縱因擔任居中仲介角色而與該件土地買賣糾紛難脫干係，惟被告等殊無據此
    強以脅迫手段逼令告訴人賠償案外人莊金盆購地損失之理，是告訴人於被告糾眾
    索債狀況下所書立之和解書與本票，係出於被告丙○○之傷害行為及被告甲○○
    之恫嚇所造成之心理恐懼而為，衡情應非出於自願，而被告己○○既自承有參與
    洽談過程，且明知同案被告甲○○出言恫嚇告訴人，仍書立和解書供告訴人簽名
    ，顯見其等三人間就強制罪犯行，具有犯意聯絡與行為分擔，至為明灼。此外，
    尚有和解書一份及本票三張在卷可稽，被告三人所辯無非事後圖卸之詞，均委無
    足採，本件事證明確，被告丙○○、甲○○、己○○之犯行皆洵堪認定，應予依
    法論科。另被告丙○○於八十六年四月十五日毆傷告訴人後，業已與告訴人達成
    和解，表明不再傷害告訴人之意，有保證書一份附卷可憑，乃其又於八十七年七
    月二十六日再度毆傷告訴人，依其上開保證書所載內容，另參酌前後兩次傷害行
    為時間相隔年餘，尚難認被告丙○○先後二次傷害犯行係基於概括犯意而為，併
    此敘明。
二、按刑法第三百零五條之恐嚇罪，係指單純以將來加害生命、身體、自由、名譽及
    財產之事，恐嚇他人致生危害於安全者而言，如對他人之生命、身體等，以實現
    之強暴脅迫手段加以危害要挾，使人行無義務之事，即應構成刑法第三百零四條
    之強制罪，而非同法第三百零五條之恐嚇安全罪（最高法院七十二年度台上字第
    五六一八號判決參照）。查被告丙○○先後以傷害及脅迫方式，被告甲○○、己○○以脅迫方式共同逼令告訴人賠償被告丙○○之父之購地損失，核被告丙○○
    所為，係犯刑法第三百零四條第一項之強制罪及同條第二項、第一項之強制未遂
    罪。被告甲○○、己○○二人所為，均係犯刑法第三百零四條第一項之強制罪。
    另被告丙○○於八十七年七月二十六日毆傷告訴人所為，另犯刑法第二百七十七
    條第一項傷害罪。被告丙○○、甲○○、己○○就所為強制罪犯行，具有犯意聯
    絡與行為分擔，為共同正犯。被告丙○○、甲○○、己○○於八十七年十一月二
    十七日及同年十二月十日，先後至告訴人戊○○所營慈惠堂，共同以脅迫方式，
    逼令告訴人簽立本票及和解書，係基於同一強制罪犯意下之接續行為，僅侵害一
    個法益，應只論以一罪。另被告丙○○先後三次強制犯行，其時間緊接，目的、
    手段及構成要件均屬相同，顯係基於概括犯意反覆為之，應依連續犯規定，論以
    情節較重之第三百零四條第一項之強制既遂罪，並依法加重其刑。被告丙○○所
    犯上開二罪間，有方法結果之牽連關係，為牽連犯，應從一重之傷害罪處斷。再
    查，被告丙○○曾有如事實欄所載之犯罪前科與執行紀錄，此有台灣高等法院被
    告全國前案紀錄表與台灣桃園地方法院檢察署刑案資料查註紀錄表各一份存卷可
    按，其於五年以內再犯本件有期徒刑以上之罪，為累犯，應依刑法第四十七條之
    規定加重其刑。爰審酌被告丙○○、甲○○二人均有如事實欄所載之犯罪前科，
    素行不良，而被告己○○則無犯罪紀錄，素行尚可，並審酌渠等犯罪動機、目的
    、手段、所生之危害及犯後之態度等一切情狀，各量處如主文所示之刑，以示懲
    儆。至扣案之被告等人強使告訴人戊○○所簽發之本票三紙，和解書一份，均屬
    於被告等人所有，均應依刑法第三十八條第一項第二款之規定沒收。
貳、無罪部分：
一、公訴意旨詳如起訴書（如附件）。
二、按犯罪事實應依証據認定之，無証據不得推定其犯罪事實，刑事訴訟法第一百五
    十四條定有明文。又認定不利被告之事實，須依積極証據，苟積極証據不足為不
    利於被告事實之認定時，即應為有利於被告事實之認定，更不必有何有利之証據
    ，此有最高法院三十年上字第八一六號著有判例可資參循。本件公訴人認被告乙○○涉有強制罪犯行，係以被告乙○○曾偕同上開其餘被告一同至告訴人戊○○
    所營慈惠堂向告訴人索取損失之賠償金，暨告訴人之指訴，並有驗傷單等在卷可
    稽為其主要論據。訊據被告乙○○則堅決否認其事，辯稱：伊只是一同前往戊○○住處，但並未參與其事等語。經查，被告乙○○雖先後二次至告訴人所經營慈
    惠堂，但均僅係至該處燒香拜拜，並未參與本件索取賠償金之談判，亦未對告訴
    人恐嚇等情，迭據告訴人於偵查及本院審理時陳明在卷（見偵卷第九十一頁、本
    院八十九年十月十二日審判筆錄），核與同案被告甲○○所供：「徐只是去燒香
    ，他沒有參與我們的事情。」等語及同案被告丙○○所供：「徐的確不知情。」
    等語相符（均見本院八十九年十月十二日審判筆錄），另觀全案卷證，亦乏積極
    證據可證被告乙○○就被告丙○○先前毆傷告訴人乙事係屬知情且有事先指示同
    案被告甲○○等對告訴人施加威嚇，自難僅憑被告乙○○共同前往告訴人住處之
    行為，即遽令其就同案被告之行為應負共犯罪責。此外復查無其他積極証據足認
    被告乙○○與其他被告間具有犯意聯絡或行為分擔情事，揆諸前開判例意旨，應
    認不能証明被告陳本源有何公訴意旨所謂之犯罪行為，爰依法就被告乙○○部分
    諭知無罪之判決。
據上論斷，應依刑事訴訟法第二百九十九條第一項前段、第三百零一條第一項，刑法
第五十六條、第二百七十七條第一項、第三百零四條第一項、第五十五條、第四十七
條、第三十八條第一項第二款，罰金罰鍰提高標準條例第一條前段，判決如主文。
本案經檢察官張春暉到庭執行職務。
中      華      民      國    八十九    年      十      月    二十六    日
                                   台灣桃園地方法院刑事第二庭
                                         法  官  陳  世  博
右正本證明與原本無異。
如不服本判決，應於判決送達後十日內向本院提出上訴狀，上訴於臺灣高等法院( 須
附繕本 )。
                                         書記官  楊  惠  如
中      華      民      國    八十九    年      十一    月      七      日
附錄法條：
刑法第二百七十七條第一項傷害人之身體或健康者，處三年以下有期徒刑，拘役或一
千元以下罰金。
刑法第三百零四條第一項
以強暴、脅迫使人行無義務之事或妨害人行使權利者，處三年以下有期徒刑、拘役或
三百元以下罰金。


司法院資訊處製作；財團法人民間司法改革基金會備份。
